【裁判字號】    89,簡上,351
【裁判日期】    900328
【裁判案由】    給付票款
【裁判全文】
臺灣板橋地方法院民事判決  八十九年度簡上字第三五一號
    上  訴  人  乙○○
    被 上 訴人  甲○○
    訴訟代理人  丙○○
右當事人間請求給付票款事件，上訴人對於中華民國八十九年七月十七日本院板橋簡
易庭八十九年度板簡字第一一Ｏ三號第一審宣示判決筆錄提起上訴，本院判決如左：
    主    文
上訴駁回。
第二審訴訟費用由上訴人負擔。
    事    實
甲、上訴人方面：
    未於言詞辯論期日到場，據其於準備程序所為之聲明及陳述如左：
一、聲明：
  (一)原判決廢棄。
  (二)駁回被上訴人在第一審之訴。
二、陳述：除與原審相同者，茲引用外，另補稱：
  (一)本件係訴外人即上訴人配偶許秀鳳向被上訴人購買流行飾品，被上訴人曾保證貨
    品價值新台幣（下同）八十萬元，惟被上訴人取得上訴人所簽發之支票後，即不
    協同清點貨品，經店員實際盤點後，貨品僅價值三十餘萬元，始發現遭被上訴人
    詐騙。
  (二)本件訴外人即上訴人配偶許秀鳳與被上訴人間，並非成立「頂讓店面經營權」之
    契約，該店面係訴外人許秀鳳直接向金華百貨公司承租的，嗣並已向金華百貨公
    司終止該租約。
  (三)伊主張撤銷系爭買賣之意思表示，且訴外人許秀鳳亦基於系爭貨物之價值不足，
    而以電話向被上訴人為解除契約之表示，是以上訴人自得拒絕給付票款。
三、證據：除援用原審之立證方法外，並請求傳喚訊問證人陳玉婷。
乙、被上訴人方面：
一、聲明：如主文所示。
二、陳述：除與原審宣示判決筆錄所載者相同，茲予引用外，另補稱：
  (一)被上訴人於八十八年十月間刊登頂讓廣告後，訴外人許秀鳳即曾前來觀察過二十
    次以上，並於同年十一月一日與被上訴人接洽，訴外人許秀鳳亦有向其他專櫃詢
    問，其應清楚經營狀況。
  (二)被上訴人與訴外人許秀鳳間之契約，並非貨物買賣，而係轉讓店面之經營權，及
    包含店內之貨物、裝潢、生財器具等當事人間並未約定貨物之數量，被上訴人亦
    未保證貨品價值八十萬元，至於金華百貨公司是抽取店面營業額之百分之二十二
    ，而非收取租金。且店面連同其內貨物等，已於八十八年十一月一日，即上訴人
    接收該店面時一併點交，若有疑義應即時主張，焉有於點交、簽發票據後，而被
    上訴人起訴主張給付票款時，始為此抗辯，且訴外人許秀鳳向台灣板橋地方法院
    檢察署告訴被上訴人涉嫌詐欺案，檢察官已為不起訴處分在案。
  (三)既已完成店面點交，則店面連同其內貨物均已置於上訴人之支配下，且上訴人交
    付之三紙支票，其中面額十四萬元，同年十一月三十日到期之支票業已順利兌現
    ，若果真如上訴人所稱，上訴人理應將三紙支票均拒絕付款，何以仍讓其中一紙
    支票先行兌現，而對於其他二紙支票拒絕付款？
  (四)另按票據係無因證券，除非惡意取得，否則執票人得依法主張票據上之權利。而
    本件被上訴人因店面轉讓，而取得上訴人交付用為支付價金之票據，自無惡意可
    言。至上訴人主張貨品有瑕疵，並無證據以實其說。且自同年十二月一日起，訴
    外人許秀鳳即未於上開店面內營業，顯見上訴人拒付系爭票款，係因經營不善，
    無力支付所致。
  (五)至於訴外人許秀鳳與被上訴人間之契約並未解除，且許秀鳳亦未以電話向被上訴
    人為解除契約之表示，僅說生意很差，沒有資金，要被上訴人找其他人來接手。
    綜上觀之，上訴人之上訴顯無理由。
三、證據：提出同意書影本、廠商領款印鑑卡影本、不起訴處分書影本、存證信函影
    本各一件為證。
丙、本院依職權調閱臺灣板橋地方法院檢察署八十九年度偵字第三一四四號、八十九
    年度他字第五十七號偵查卷宗，並依上訴人之聲請訊問證人陳玉婷。
    理    由
一、上訴人經合法通知未於言詞辯論期日到場，核無民事訴訟法第三百八十六條所列
    各款情形，茲依被上訴人聲請，由其一造辯論而為判決，合先敘明。
二、本件被上訴人主張：被上訴人執有上訴人所簽發，票號分別為ＨＢ000000
    0及ＨＢ0000000，付款人均為花蓮區中小企業銀行樹林分行，票面金額
    各為二十萬元，發票日均為八十八年十二月三十一日之支票二紙（下稱系爭二紙
    支票），詎被上訴人於八十九年一月十二日持上開系爭二紙支票，向付款人為付
    款之提示均遭退票，追索無效，為此，本於票據之法律關係，訴請上訴人給付四
    十萬元票款，及自系爭二紙支票提示日即八十九年一月十二日起至清償日止，按
    週年利率百分之六計算之利息等語。
三、上訴人則以當時訴外人許秀鳳係向被上訴人購買流行飾品，並非頂讓店面，且被
    上訴人曾保證貨品價值八十萬元，惟清點後發現貨品僅價值三十六萬餘元，訴外
    人許秀鳳嗣以貨品價值不足，而打電話向被上訴人為解除契約之表示，上訴人並
    主張撤銷所有買賣之意思表示云云，資為抗辯。
四、被上訴人主張執有上訴人所簽發之系爭二紙支票，並於八十九年一月十二日持上
    開支票，向付款人為付款之提示均遭退票，追索無效之事實，業據其提出與所述
    相符之原支票及退票理由各二件為證，且為上訴人所不爭執，堪信為真實。然上
    訴人辯稱：訴外人許秀鳳與被上訴人間係成立流行飾品之買賣契約，而非頂讓店
    面經營權之契約，因被上訴人曾保證貨品價值八十萬元，盤點後貨品僅價值三十
    六萬餘元，始發現遭被上訴人所詐騙，被上訴人顯係基於惡意而取得系爭二紙支
    票，縱非如此，訴外人許秀鳳嗣即以貨品價值不足，而以電話向被上訴人為解除
    契約之表示，上訴人並主張撤銷系爭買賣之意思表示，亦得拒絕付款云云。準此
    ，本件所應予審究者，實為(一)被上訴人是否基於惡意而取得系爭二紙支票；(二)訴
    外人許秀鳳與被上訴人間之契約，是否業經訴外人許秀鳳合法解除或經上訴人撤
    銷買賣之意思表示，而失其效力？茲分述如后：
五、按票據行為，為不要因行為，執票人不負證明關於給付之原因之責任，如票據債
    務人主張執票人取得票據出於惡意或詐欺時，則應由該債務人負舉證之責（最高
    法院六十四年台上字第一五四○號判例參照）。經查，上訴人辯稱：訴外人許秀
    鳳與被上訴人間係成立流行飾品之買賣契約，而非頂讓店面經營權之契約，因被
    上訴人曾保證貨品價值八十萬元，盤點後貨品僅價值三十六萬餘元，顯遭被上訴
    人詐騙，故被上訴人係惡意取得系爭二紙支票云云，然據被上訴人所否認，經查
    ，被上訴人與許秀鳳成立系爭契約前，曾自八十八年十月十七日起至同年月二十
    二日止在報紙刊登：「讓精品店火車站金華百貨00000000」、「讓日本精品火車
    站二樓精（金）華百貨00000000」等內容之廣告，有中國時報類廣告附於臺灣板
    橋地方法院檢察署八十九年度他字第五七號詐欺案件卷宗第九頁可憑，由廣告內
    容觀之，既有明示轉讓精品店，則無從推認被上訴人與訴外人許秀鳳成立契約時
    之真意純係基於買賣精品、服飾之意思表示。又參之原審卷附（第九頁）上嫺有
    限公司特賣活動申請書所示，訴外人許秀鳳以「凱蒂貓部屋」負責人之名義，於
    八十八年十一月五日向上嫺有限公司申請在台北火車站二樓以專櫃方式販售精品
    、服飾等商品，上嫺有限公司則抽成百分之二十二等情，設訴外人許秀鳳與被上
    訴人僅係買賣貨物，訴外人許秀鳳焉有以專櫃負責人名義與上嫺有限公司成立上
    揭契約之可能？倘兩者間買賣價金為五十五萬元，被上訴人何以保證出售之貨品
    有八十萬元之價值？賠售之成本達二十五萬元？凡此均與事理悖違。另衡諸常情
    ，轉讓店面及貨物等契約之履行，均係店面及貨品當場清點完成移交，而被上訴
    人係將店面（專櫃）及店中之貨品、裝璜等於八十八年十一月一日點交予訴外人
    許秀鳳，訴外人許秀鳳約距一星期後，要求店員即證人陳玉婷清點貨物價值，被
    上訴人移交貨物時與訴外人許秀鳳清點貨物時，扣除已售出貨物數量及價值，並
    無出入等情，業經證人陳玉婷證述綦詳（參見九十年二月六日準備程序筆錄），
    被上訴人移交之貨物若有不足，訴外人許秀鳳何以未在點交時予以爭執，而交付
    系爭支票？矧訴外人許秀鳳前曾告訴被上訴人涉犯詐欺罪行，業經臺灣板橋地方
    法院檢察署檢察官予以不起訴處分，亦有台灣板橋地方法院檢察署八十九年度偵
    字第三一四四號不起訴處分書影本附卷足稽，復經本院依職權調閱該偵查卷宗核
    實無訛。綜上所述，系爭契約顯非僅為流行飾品之買賣，上訴人對於被上訴人取
    得系爭二紙支票如何出於惡意或詐欺之事實，並未舉證以實其說，職是，其抗辯
    被上訴人係惡意取得系爭二紙支票云云，委無足採。
六、次按（舊）票據法第十條之規定，票據債務人祇不得以自己與發票人或執票人之
    前手間所存抗辯之事由，對抗執票人，若以其自己與執票人間所存抗辯之事由資
    為對抗，則非法所不許（最高法院四十六年度台上字第一八三五號判例參照）。
    經查：本件系爭二紙支票係由上訴人簽發直接交付被上訴人以代其配偶即訴外人
    許秀鳳支付權利金，非簽發交由訴外人許秀鳳轉交被上訴人收執，則訴外人許秀
    鳳顯非被上訴人之前手，被上訴人與上訴人間係立於直接當事人之地位，是以上
    訴人依票據法第十三條前段規定之反面解釋，固得以訴外人許秀鳳與被上訴人間
    所存抗辯之事由，直接對抗執票之被上訴人，惟查，訴外人許秀鳳與被上訴人間
    所成立之契約，確係店面經營權之頂讓契約而非貨物買賣契約，業如前述。另上
    訴人辯稱訴外人許秀鳳以貨品價值不足，曾以電話向被上訴人為解除契約之表示
    云云，業經被上訴人所否認，上訴人則未舉證以實其說，足見訴外人許秀鳳與被
    上訴人間成立之系爭契約仍然有效存在，至上訴人抗辯其撤銷訴外人許秀鳳與被
    上訴人間買賣之意思表示云云，然上訴人既非上開契約之當事人，自無權撤銷訴
    外人許秀鳳就成立系爭契約所為之意思表示，職是，上訴人上開所辯，洵不足採
    。
七、按在票據上簽名者，依票上所載文義負責。票據法第五條第一項定有明文，故票
    據乃文義證券，證券上之權利義務，悉依證券上所載文句而定其效力，因之，執
    票人執有發票人簽名或蓋有發票人印章之票據者，當然享有票面所載之債權，此
    係票據無因性之性質所使然。又依同法第一百二十六條、第一百三十三條之規定
    ，發票人應照支票文義擔保支票之支付。執票人向票據債務人行使追索權時，得
    請求自為付款提示日起之利息，如無約定利率者，依年利六釐計算。綜上所述，
    上訴人既自認系爭支票係其簽發無誤，復無法提出其他抗辯事由，以阻卻被上訴
    人行使權利，雖系爭支票係代訴外人許秀鳳給付權利金之用，然其仍應按照票載
    文義負擔票據付款責任，從而，被上訴人依據票據之法律關係，請求上訴人給付
    系爭票款四十萬元及自系爭二紙支票提示日即八十九年一月十二日起至清償日止
    ，按週年利率百分之六計算之法定利息，為有理由，應予准許。又本件命清償票
    據上債務之判決，應依職權宣告假執行，民事訴訟法第三百八十九條第一項第四
    款定有明文。是則原審判決命上訴人如數給付並依職權宣告假執行，於法並無不
    合。上訴意旨指摘原判決不當，求予廢棄改判，為無理由，應予駁回。
八、本件事證已臻明確，兩造其餘攻擊、防禦及未經援用之立證方法，於判決結果無
    礙，爰不一一論述，附此敘明。
九、據上論結，本件上訴為無理由，依民事訴訟法第四百三十六條之一第三項、第四
    百四十九條第一項、第四百六十三條、第三百八十五條第一項前段、第七十八條
    ，判決如主文。
中      華      民      國    九十      年      三      月    二十八    日
                               台灣板橋地方法院民事第三庭
~B審判長法官  游婷麟
~B法      官  李昭融
~B法      官  徐福晉
右為正本係照原本作成
對本判決不得上訴
中      華      民      國    九十      年      三      月  二十八      日
~B法院書記官  陳金鳳


司法院資訊處製作；財團法人民間司法改革基金會備份。
